臺灣高等法院民事裁定
108年度抗字第1428號
抗告人  何敏奇
上列抗告人因與相對人何傑安、何以晴間請求清償債務事件，對
於中華民國108年8月27日臺灣基隆地方法院107年度重訴字第84
號裁定提起抗告，本院裁定如下：
    主  文
原裁定廢棄，發回臺灣基隆地方法院。
    理  由
一、抗告意旨略以：伊起訴主張其與相對人之被繼承人何林忠間
    於民國106年8月1日成立消費借貸，依繼承及消費借貸之法
    律關係，請求相對人清償債務，復以倘法院認該消費借貸法
    律關係有無效事由，則追加依不當得利法律關係為請求，追
    加請求權之基礎事實與原訴同一，原裁定駁回追加之訴，於
    法不合，爰依法提起抗告，並聲明廢棄原裁定等語。
二、按訴狀送達後，原告不得將原訴變更或追加他訴，但請求之
    基礎事實同一者，不在此限，民事訴訟法第255條第1項第2
    款定有明文。所謂「請求之基礎事實同一」者，係指變更或
    追加之訴與原訴之原因事實，有其社會事實上之共通性及關
    聯性，而就原請求所主張之事實及證據資料，於變更或追加
    之訴得加以利用，俾先後兩請求在同一程序得加以解決，避
    免重複審理，進而為統一解決紛爭，且無害於他造當事人程
    序權之保障，俾符訴訟經濟（最高法院106年度台抗字第72
    號、108年度台抗字第498號裁定意旨參照）。
三、經查，抗告人原起訴主張相對人之父何林忠（已歿），於生
    前曾多次向其借款，自106年間下半年起多次結算，嗣因何
    林忠罹患疾病住院，且肌肉萎縮無法書寫，由抗告人、何林
    忠之姐何萌霙代為書寫106年8月1日借據乙紙（下稱系爭借
    據），確認借貸金額為新臺幣（下同）630萬9,320元等情，
    爰依繼承及消費借貸法律關係，請求相對人於繼承何林忠遺
    產範圍內，應連帶給付上開款項本息，並提出系爭借據為憑
    。嗣抗告人於108年8月12日以倘原法院認其未能舉證證明上
    開消費借貸法律關係存在，則何林忠因無法律上原因受有領
    取現金之利益，本於社會基礎事實同一，追加不當得利法律
    關係為請求權等語（見原審卷第329頁）。相對人固不同意
    抗告人所為訴之追加，惟抗告人追加之訴與原訴之原因事實
    ，均係基於抗告人支付何林忠生活費用、醫療費用等款項，
    及相對人應繼承何林忠對抗告人所負債務之基礎事實，於社
    會事實上具有共通性及關聯性。且兩造關於有無借貸所攻防
    之事實及證據資料，於追加之訴亦均得加以利用，可於同一
    程序加以解決，無庸重複審理。準此，抗告人依民事訴訟法
    第255條第1項第2款規定為訴之追加，應予准許。至原法院
    雖已將原訴言詞辯論終結並判決在案，惟揆諸前開說明，縱
    已無從合併審理，但仍不影響本件追加之訴獨立存在之效力
    ，併予敘明。
四、綜上所述，抗告人提起追加之訴核與民事訴訟法第255條第1
    項第2款之規定相符，原裁定駁回抗告人追加之訴，尚有未
    洽。抗告意旨指摘原裁定不當，聲明廢棄，為有理由，應由
    本院將廢棄原裁定，發回原法院為妥適之處理。
五、據上論結，本件抗告為有理由，爰裁定如主文。 
中　　華　　民　　國　　109 　年　　2 　　月　  19　　日
                  民事第四庭
                      審判長法  官  傅中樂
                            法  官  周祖民
                            法  官  趙伯雄
正本係照原本作成。
本裁定除以適用法規顯有錯誤為理由外，不得再抗告。如提起再
抗告，應於收受送達後10日內委任律師為代理人向本院提出再抗
告狀。並繳納再抗告費新臺幣１千元。
中　　華　　民　　國　　109 　年　　2 　　月　　19　　日
　　　　　　　　　  　　　　書記官  陳韋杉